臺灣臺北地方法院行政訴訟判決　
110年度交字第507號
原      告  周美紅  


被      告  臺北市交通事件裁決所

代  表  人  蘇福智  
上列當事人間交通裁決事件，原告不服被告民國110年9月29日北
市裁催字第22-CA0000000號裁決，提起行政訴訟，本院判決如下
：
    主  文
原告之訴駁回。
訴訟費用新臺幣參佰元由原告負擔。　　
    事實及理由
壹、程序部分
　　本件屬交通裁決事件，爰依行政訴訟法第237條之7規定，不
    經言詞辯論，逕為判決。
貳、實體部分　　
一、事實概要：
　　原告所有00-0000號自用小客車（下稱系爭車輛），於民國1
    10年8月2日上午8時22分許，新北市中和區景平路與成功路
    口，因闖紅燈，被新北市政府警察局中和分局（下稱舉發機
    關）依道路交通管理處罰條例（下稱道交條例）第53條第1
    項規定，以新北市警交大字第CA0000000號舉發違反道路交
    通管理事件通知單（下稱系爭舉發單），舉發原告有「駕車
    行經有燈光號誌管制之交岔路口闖紅燈」之違規行為，並載
    明應到案日期為110年9月24日前。嗣原告於110年8月19日向
    被告提出申訴，經被告函請舉發機關就原告陳述事項協助查
    明，舉發機關函復依規定舉發尚無違誤；被告於110年9月29
    日以原告於上開時、地有「駕車行經有燈光號誌管制之交岔
    路口闖紅燈」之違規事實，依道交條例第53條第1項，以北
    市裁催字第22-CA0000000號裁決書（下稱原處分）對原告裁
    處罰鍰新臺幣（下同）2,700元，並記違規點數3點，原處分
    於110年9月30日對原告送達。原告不服，於110年10月4日向
    本院提起行政訴訟。
二、原告起訴主張：
　　路口號誌燈視線除被前方高頂貨車遮蔽外，尚須隨時注意閃
    避前方同向輕型機車及左側同向自小客行進動向，依「內政
    部警政署交通違規稽查與輕微違規勸導作業注意事項」規定
    ，本項違規符合「輕微違規勸導」第2項第8款等情，並聲明
    ：原處分撤銷。
三、被告則以：
　　內政部警政署交通違規稽查與輕微違規勸導作業注意事項所
    規範之「輕微違規勸導」規定「…未嚴重危害交通安全、秩
    序或發生交通事故，且情節輕微，以不舉發為適當者…」為
    一不確定法律概念，具體個案上此一構成要件是否該當，應
    包含執行取締舉發地點之交通流量多寡、事故發生率等環境
    因素，以及第一線執法機關可用人力、物力等資源因素兩個
    面向之評估與判斷。而交通勤務警察基於交通情形與執勤能
    量之認識與評估，針對某個案是否「以不舉發為適當者」之
    預判，縱非典型「判斷餘地」，對於交通勤務警察就現實狀
    況之第一次判斷仍應予尊重等語置辯，並聲明：原告之訴駁
    回。
四、本院之判斷：
㈠、道交條例第53條第1項規定：「汽車駕駛人，行經有燈光號誌
    管制之交岔路口闖紅燈者，處新臺幣1,800元以上5,400元以
    下罰鍰。」。又處罰條例第63條第1項第3款規定：「汽車駕
    駛人有下列各款所列條款之一者，除依原條款處罰鍰外，並
    予記點：…三、有第43條、第53條或第54條情形之一者，各
    記違規點數3點。」。又汽車駕駛人，行經有燈光號誌管制
    之交岔路口闖紅燈，期限內繳納或到案聽候裁決者，依違反
    道路交通管理事件統一裁罰基準及處理細則第2條第2項所定
    之違反道路交通管理事件統一裁罰基準表之規定，應對該汽
    車駕駛人處以新臺幣2,700元之罰鍰，並記違規點數3點。
㈡、復按汽車駕駛人駕駛汽車，應遵守道路交通標誌、標線、號
    誌之指示，道路交通安全規則第90條前段定有明文。又按車
    輛面對圓形紅燈表示禁止通行，不得超越停止線或進入路口
    ，道路交通標誌標線號誌設置規則第206條第5款定有明文。
    又交通部82年4月22日交路字第009811號函說明二略以：「
    為促使駕駛人回歸於對標線之認知，同時兼顧執法技術層面
    與大眾接受程度，茲將面對圓形紅燈時超越停止線或闖紅燈
    之認定敘述如后提供參考：（一）車輛面對圓形紅燈時仍逕
    予穿越路口至銜接路段，含左轉、直行、迴轉及右轉（依箭
    頭綠燈允許行駛者除外）即視為闖紅燈之行為。」。
㈢、再按違反道路交通管理事件統一裁罰基準及處理細則第12條
    第1項規定：「行為人有下列情形之一，而未嚴重危害交通
    安全、秩序，且情節輕微，以不舉發為適當者，交通勤務警
    察或依法令執行交通稽查任務人員得對其施以勸導，免予舉
    發：一、有本條例第十四條第二項第二款、第二十五條第二
    項、第三十一條第五項、第三十一條之一第三項、第四十一
    條、第四十四條第一項第一款、第三款至第七款、第五十二
    條、第六十九條第二項、第七十一條、第七十二條第一項、
    第七十三條第一項第一款至第三款、第五款、第七十四條第
    一項、第七十六條第一項、第二項、第八十一條、第八十二
    條第一項第一款或第八十四條之情形。二、駕駛四輪以上汽
    車於號誌燈號變換之際，因未能依號誌指示及時停止，致前
    懸部分伸越在機車停等區內，惟前輪尚未進入該停等區內。
    三、駕駛汽車於號誌燈號變換之際，因未能依號誌指示及時
    停止，致前懸部分伸越停止線，惟前輪尚未超越該停止線。
    四、駕駛大型車輛在多車道右轉彎，因車輛本身、道路或交
    通狀況等限制，如於外側車道顯無法安全完成，致未能先駛
    入外側車道。五、駕駛汽車因上、下客、貨，致有本條例第
    五十五條之情形，惟尚無妨礙其他人、車通行。六、深夜時
    段（零至六時）停車，有本條例第五十六條第一項之情形。
    但於身心障礙專用停車位違規停車或停車顯有妨礙消防安全
    之虞，或妨礙其他人車通行經人檢舉者，不在此限。七、駕
    駛汽車因交通管制設施設置不明確或受他物遮蔽，致違反該
    設施之指示。八、駕駛汽車在交通管制設施變換之處所，致
    無法即時依變換後之設施指示行駛。九、駕駛汽車隨行於大
    型車輛後方，因視線受阻，致無法即時依標誌、標線、號誌
    之指示行駛。十、駕駛汽車因緊急救護傷患或接送身心障礙
    者上、下車，致違反本條例規定。十一、駕駛汽車行車速度
    超過規定之最高時速未逾十公里。十二、駕駛汽車或慢車經
    測試檢定，其吐氣所含酒精濃度超過規定之標準值未逾每公
    升零點零二毫克。十三、駕駛汽車裝載貨物超過核定之總重
    量或總聯結重量，未逾百分之十。十四、駕駛汽車因閃避突
    發之意外狀況，致違反本條例規定。十五、因客觀具體事實
    ，致違反本條例規定係出於不得已之行為。十六、其他經交
    通部及內政部會商核定之情形。」
㈣、經查，原告所有系爭車輛，於110年8月2日上午8時22分許，
    在新北市中和區景平路與成功路口，因有「駕車行經有燈光
    號誌管制之交岔路口闖紅燈」之違規行為，遭舉發機關執勤
    員警製單舉發，原告雖提出申訴不服舉發，惟經被告函請舉
    發機關查明原告陳述情節及違規當時情形後，仍認違規事實
    明確，乃依道交條例第53條第1項規定，以原處分裁處原告
    罰鍰2,700元，並記違規點數3點等情，有系爭舉發單（本院
    卷第57頁）、原告申訴資料（本院卷第65頁）、舉發機關11
    0年8月24日新北警中交字第1104661872號函（本院卷第71頁
    ）、原處分（本院卷第83頁）、採證照片（本院卷第59-63
    頁）在卷可稽，核堪採認為真實。再觀諸本件採證照片（本
    院卷第59-63頁），畫面時間08：22，可見此時路口號誌已
    轉為紅燈，惟系爭車輛仍超越停等線逕予通過路口，按前開
    交通部82年4月22日交路字第009811號函，應即視為闖紅燈
    之行為，是堪認原告所有之系爭車輛，確有「駕車行經有燈
    光號誌管制之交岔路口闖紅燈」之違規行為無訛，被告據此
    裁罰原告，洵屬適法有據。
㈤、原告主張路口號誌燈視線除被前方高頂貨車遮蔽，符合「輕
    微違規勸導」等語。經查，就違反道路交通管理處罰條例得
    施以勸導免予舉發之情形，主管機關於違反道路交通管理事
    件統一裁罰基準及處理細則第12條第1項定有明文，而依前
    揭處理細則第12條第1項之規定可知並非所有之交通違規事
    件，均有免予舉發之寬典，而必須為處理細則第12條第1項
    規定所列舉「得不予舉發」之違規類型，且符合「未嚴重危
    害交通安全、秩序」、「情節輕微」等要件，亦即原即屬違
    反行政法上義務之行為，僅是法規考量各該違規情節較輕，
    而賦予交通勤務警察或依法令執行交通稽查任務人員依據個
    案違規事實，考量違規行為對交通安全、秩序之危害程度，
    有無發生交通事故及情節是否輕微等情，裁量是否以勸導代
    替取締，不能據此主張所有之交通違規行為得免予舉發。觀
    諸本件採證照片（本院卷第59-63頁），可見原告車輛左前
    方雖有一輛大型車輛，惟該輛車與系爭車輛非位於同一車道
    ，難認系爭車輛視線受該輛大型車輛遮蔽，並不符合處理細
    則第12條第1項第9款所列「駕駛汽車隨行於大型車輛後方，
    因視線受阻，致無法即時依標誌、標線、號誌之指示行駛」
    之情事，自無處理細則第12條第1項之免予舉發規定之適用
    ，況可見原告違規時、地之車流量甚大，尚難符合「未嚴重
    危害交通安全、秩序」、「情節輕微」得免予舉發之要件。
    是原告之違章行為明確，舉發機關綜合審酌當時客觀環境及
    違反情節後所為之舉發決定，核其判斷並無違法或不當之情
    事，被告據之裁罰當屬有據，故原告主張應施以勸導免予舉
    發，容有誤解，尚難採認。　
五、綜上所述，原告於事實概要欄所載時、地，有如事實概要欄
    所示之違規行為，事證明確，經被告於110年9月29日依道交
    條例第53條第1項，以原處分裁處原告罰鍰2,700元，並記違
    規點數3點，核無違誤。原告訴請撤銷原處分，為無理由，
    應予駁回。
六、本案判決基礎已臻明確，兩造其餘攻擊防禦方法及訴訟資料
    ，經本院審核後，認與判決結果不生影響，且無調查之必要
    ，爰不一一論述及調查，併此敘明。
七、第一審裁判費為300元，依法應由敗訴之原告負擔，且係原
    告於起訴時繳納，爰確定第一審訴訟費用如主文第2項所示
    。
八、結論：原告之訴為無理由，依行政訴訟法第98條第1項前段
    、第237條之8第1項，判決如主文。
中　　華　　民　　國　　110 　年　　11　　月　　30　　日
                  行政訴訟庭　　法　官　張瑜鳳
以上正本係依原本作成。
如不服本判決，應於判決送達後20日內，以原判決違背法令為理
由，向本院提出上訴狀並表明上訴理由（原判決所違背之法令及
其具體內容或依訴訟資料可認為原判決有違背法令之具體事實）
，並繳納上訴裁判費新臺幣750 元。
其未載明上訴理由者，應於提出上訴後20日內，向本院補提理由
書（上訴狀及上訴理由書均須按他造人數附繕本）；如未按期補
提上訴理由書，則逕以裁定駁回上訴。　　　　　　　　　
中　　華　　民　　國　　110 　年　　11　　月　　30　　日
                                書記官  林劭威